臺灣高雄地方法院刑事判決　　　　　　　　　　　　　九十一年度訴字第五六五號
　　公　訴　人　臺灣高雄地方法院檢察署檢察官
　　被　　　告　丁○○
　　指定辯護人　本院公設辯護人丙○○
右列被告因殺人未遂案件，經檢察官提起公訴（九十年度偵字第一０五三一號），本
院判決如左：
    主  文
丁○○傷害人之身體，累犯，處有期徒刑伍月，如易科罰金，以佰元折算壹日。
    事  實
一、丁○○前於民國八十三年間因違反肅清煙毒條例案件，經本院判處有期徒刑三年
    二月，褫奪公權二年，經上訴臺灣高等法院高雄分院判決駁回上訴確定，已於八
    十七年九月二十一日執行完畢。其因不滿乙○○在其入獄服刑期間與其前妻甲○○同居，並曾有毆打其子之情，故於九十年五月廿八日，接獲房客劉麗華電話告
    知甲○○偕同乙○○至其位於鳳山市○○街三十七號房屋搬運傢俱，並毆打劉麗
    華等情，旋即於當日二十一時三十分許趕赴上址質問乙○○，二人遂起口角爭執
    ，丁○○一時氣憤，乃基於傷害犯意，持前任房客留下之鋁棒一支毆打乙○○身
    體，後遭乙○○搶下鋁棒壓制於地，繼而以腳踹踢乙○○，致乙○○受有頭部外
    傷合併腦震盪、腦挫傷、面部多處擦挫傷腫脤、胸腹部挫傷、左手第二指挫傷、
    右手第二指挫傷等傷害，甲○○於丁○○踹踢乙○○時，自後抱住乙○○護衛陳
    某，致亦遭戴豐踢傷，受有頭部外傷合併腦震盪、面部多處擦挫傷腫脤、鼻樑挫
    傷、流鼻血、右前臂挫傷等傷害。嗣經鄰居報警，經警到場處理，當場扣得丁○○持以毆打乙○○之鋁棒一支。
二、案經甲○○、乙○○訴由高雄縣警察局鳳山分局移送臺灣高雄地方法院檢察署檢
    察官偵查起訴。
    理  由
一、右揭事實，業據被告丁○○坦白承認，核與告訴人甲○○、乙○○指訴情節相符
    ，且經證人林淑芳、劉麗華證實可佐，並有告訴人二人之驗傷診斷書及大東醫院
    病歷資料在卷供參，被告自白應與事實相符，堪以採信，其傷害犯行，事證明確
    ，洵堪認定。
二、至公訴人認被告係基於殺人犯意一節，無非係認告訴人二人受傷之處均在頭部、
    面部等人體重要部位為論據，然訊據被告堅決否認有殺人犯意，而按殺人罪之成
    立，須於實施殺害時，即具有使其喪失生命之故意，倘缺乏此種故意，僅在使其
    受傷，而發生傷害之結果者，衹與傷害罪之規定相當，要難遽以殺人未遂論處，
    此有最高法院四十八年臺上字第三三號判例可供參考。經查；告訴人甲○○前揭
    傷勢，並非被告到場後持鋁棒所打傷，而係在乙○○搶下鋁棒壓制於地時，見被
    告以腳踹踢乙○○，自後抱住乙○○護衛陳某時，亦同遭被告踢傷之情，除經被
    告供陳在卷，且經告訴人甲○○於本院陳明（見本院九十一年三月十四日訊問筆
    錄），並據證人劉麗華證述相符可資審認（見本院九十一年五月九日審判筆錄）
    ，足見被告動手之起初並無意攻擊甲○○，乃因甲○○護衛乙○○，故而亦同遭
    其踢傷之事實，洵堪肯認，被告對告訴人甲○○並無殺意，已甚為明確，至被告
    持鋁棒毆打乙○○，雖致陳某頭、臉等重要部位受有前揭傷勢，然於乙○○倒地
    後，警方到場前，被告即已停手，並未續繼續施暴，而乙○○於警到場處理時雖
    已倒臥在地，但尚有意識，警方嗣後將其攙扶上救護車時亦可行走等情，亦分據
    到場處理之警員葉振耀及劉麗華、甲○○等人證述在卷，倘被告確有致乙○○於
    死地之故意，應會於乙○○倒地後趁勢繼續加害，當不可能就此停手，參之甲○○陳稱乙○○所受之傷勢事後經醫治已痊癒等語，堪認被告陳稱係一時氣憤毆打
    乙○○，僅在教訓陳某，並無取其性命之意等語，應可採信，故被告前揭所為，
    應係出於傷害犯意，公訴人認被告有殺人故意，應非事實。
三、核被告所為，係犯刑法第二百七十七條第一項之傷害罪。公訴人認被告所為係犯
    刑法第二百七十一條第二項、第一項之殺人未遂罪，尚有未洽，應予變更起訴法
    條。又被告一傷害行為，同時侵害甲○○、乙○○二人之身體法益，觸犯二個傷
    害罪，為想像競合犯，應依刑法第五十五條規定從一傷害罪處斷。再查，被告前
    於八十三年間因違反肅清煙毒條例案件，經本院判處有期徒刑三年二月，褫奪公
    權二年，經上訴臺灣高等法院高雄分院判決駁回上訴確定，已於八十七年九月二
    十一日執行完畢等事實，有臺灣高雄地方法院檢察署刑案資料查註紀錄表在卷可
    稽，其受有期徒刑之執行完畢後，五年以內再犯本件有期徒刑以上之罪，為累犯
    ，應依刑法第四十七條規定加重其刑。審酌被告年已近五旬，遇事猶血氣方剛，
    以暴力解決，衝動行為實不可取，惟其犯後坦承，並有意與告訴人和解，雖因甲○○堅持告訴而未達成協議（另乙○○案發後已不知去向），堪認已有悔意，及
    其前有曾有煙毒、麻藥、竊盜、贓物等多項犯罪前科，有臺灣高雄地方法院檢察
    署刑案資料查註紀錄表附卷可稽，素行顯屬不佳，暨被害人所受傷勢不輕等一切
    情狀，量處如主文所示之刑，並諭知易科罰金之折算標準。至扣案之鋁棒，雖係
    被告犯前揭傷害罪所用之物，惟係前任房客所留下之物，分據被告及房客劉麗華
    陳述在卷，既非被告所有，爰不併為沒收諭知。
據上論斷，應依刑事訴訟法第二百九十九條第一項前段、第三百條，刑法第二百七十
七條第一項、第五十五條、第四十七條、第四十一條第一項，罰金罰鍰提高標準條例
第一條前段、第二條，判決如主文。
中      華      民      國    九十一    年      六      月    二十一    日
                                    臺灣高雄地方法院刑事庭
                                        法  官    陳淑卿
右正本證明與原本無異。
如不服本判決，應於送達後十日內，向本院提出上訴狀。
                                        書記官    張家榮
中      華      民      國    九十一    年      六      月    二十一    日
附錄本判決論罪之法條全文
刑法第二百七十七條條第一項
傷害人之身體或健康者，處三年以下有期徒刑、拘役或一千元以罰金。
